【裁判字號】    98,交聲,1797
【裁判日期】    980715
【裁判案由】    聲明異議
【裁判全文】
臺灣高雄地方法院交通事件裁定        98年度交聲字第1797號
原處分機關  交通部公路總局嘉義區監理所臺南監理站
異  議  人  甲○○
上列受處分人因違反道路交通管理處罰條例案件，對於交通部公
路總局嘉義區監理所臺南監理站所為之處分（原處分：嘉監南字
字第裁74-BB0000000號），聲明異議，本院裁定如下：
    主  文
異議駁回。
    理  由
一、原處分意旨略以：異議人即受處分人甲○○於民國98年2 月
    25日上午8 時39分許騎乘車號LJ8-205 號重型機車，沿高雄
    市國道1 號高速公路西側便道由北往南方向行駛，行經該路
    段及三多路口時，因闖越紅燈，經高雄市政府警察局交通警
    察大隊逕行舉發異議人「闖紅燈（含紅燈左轉、迴轉）」，
    並開立98年3 月10日高市警交相字第BB0000000 號舉發違反
    道路交通管理事件通知單，而交通部公路總局嘉義區監理所
    臺南監理站依據道路交通管理處罰條例第53條第1 項及第63
    條第1 項規定，於98年5 月1 日以嘉監南字第裁74-BB00000
    00號裁決書裁處異議人罰鍰新臺幣（下同）1,800 元，並記
    違規點數3 點。異議人接獲裁決書後，不服上開裁決處分，
    於法定期間內向本院聲明異議。
二、本件異議意旨略以：異議人於98年2 月25日並未休假，此時
    間在此路口係為右轉前往辦公室（位於三多二路93號），絕
    不可能沿中山高西側便道通過三多路口向南直行，或左轉往
    鳳山市前進，更何況依照片所示，舉發當時三多路（係6 線
    道之大馬路）口雙向車流川流不息，除非異議人有很充分的
    勇氣，否則根本無法安全通過，簡言之，異議人根本不可能
    是闖紅燈，且憑違規採證照片2 張，異議人所騎乘之機車均
    尚在斑馬線，無法證明有闖越雙黃線，照片根本無法證明異
    議人有闖紅燈之事實，為此，請求撤銷原處分等語。
三、按停止線用以指示行駛車輛停止之界線，車輛停止時，其前
    懸部分不得伸越該線；又車輛面對圓形紅燈表示禁止通行，
    不得超越停止線或進入路口，道路交通標誌標線號誌設置規
    則第170條、第206條第5款第1目定有明文。且汽車行駛至交
    岔路口，其行進、轉彎，應遵守燈光號誌或交通指揮人員之
    指揮，遇有交通指揮人員指揮與燈光號誌並用時，以交通指
    揮人員之指揮為準，道路交通安全規則第102條第1 項第1款
    亦明定之。故汽車駕駛人，行經有燈光號誌管制之交岔路口
    闖紅燈者，處新臺幣1,800 元以上5,400 元以下罰鍰，道路
    交通管理處罰條例第53條第1 項亦揭諸甚明。次按「闖紅燈
    」認定標準，乃係為恐凡超越停止線即遽論處「闖紅燈」，
    則恐難為一般大眾所接受，亦非「道路交通管理處罰條例」
    當初立法精神。故為促使駕駛人回歸於對標線之認知，同時
    兼顧執法技術層面與大眾接受程度，茲就圓形紅燈時超越停
    止線或闖紅燈行為之認定設定標準，以為執法單位參考，其
    重要內容如下：(一)車輛面對圓形紅燈時仍逕予穿越路口至銜
    接路段，含左轉、直行、迴轉及右轉（依箭頭綠燈允許行駛
    者除外）即視為闖紅燈之行為（按：95年7 月1 日修正施行
    之道路交通管理處罰條例第53條第2 項增訂：「前項紅燈右
    轉行為者，處新臺幣600 元以上1,800 元以下罰鍰」，該項
    之增定，業將紅燈右轉行為排除在闖紅燈之定義之外）。(二)
    有繪設路口範圍者：車輛無視於紅燈警示，有穿越路口之意
    圖，而車身已伸入路口範圍亦視同闖紅燈；若僅伸越停止線
    而未達路口範圍者，則視為不遵守標線指示。（可以處罰條
    例第60條第2 項第3 款之規定處分之。(三)無繪設路口範圍者
    ：以車輛無視於紅燈號誌，而有穿越路口之企圖，其車身並
    已伸越停止線並足以妨害其他方向人（若有行人穿越道）、
    車通行者亦以闖紅燈論處；若僅車身伸越停止線則以不遵守
    標線指示視之。(四)目前交岔路口已繪設網狀黃線區者暫以該
    範圍視作路口，未繪設者請公路主管機關依內政部警政署65
    年2 月16日警署交字第00249 號函之規定，視路況車況繪設
    路口範圍。(五)另路口設有照相設施者並請有關單位依會議結
    論之認定標準配合調整以更能明確認定，有交通部82年4 月
    22日交路字第009811號函文1 紙在卷可稽。而主管機關基於
    職權因執行特定法律之規定，得為必要之釋示，以供本機關
    或下級機關所屬公務員行使職權時之依據，此即「解釋性行
    政規則」（司法院大法官釋字第548 號解釋參照），又上開
    函釋既為道路交通管理處罰條例第8 條所定之公路主管機關
    （交通部公路總局各區監理所監理站）之上級機關交通部所
    發布，其對該條例所為之釋示自有上開「解釋性行政規則」
    之效力，足堪為各級機關適用法律及民眾認知執法機關適用
    法律意見之參考，合先敘明。
四、經查：
  (一)異議人於98年2 月25日上午8 時39分許騎乘車號LJ8-205 號
    重型機車，沿高雄市國道1 號高速公路西側便道由北往南方
    向行駛，行經該路段及三多路口之設有燈光管制號誌之交叉
    路口時，經設置在該路口之闖紅燈及測速自動照相設備攝得
    異議人於紅燈時騎車越過停止線，並騎至人行穿越道上，經
    高雄市政府警察局交通警察大隊逕行掣單舉發異議人「闖紅
    燈（含紅燈左轉、迴轉）」，並由原處分機關就其駕車行經
    有燈光號誌管制之交岔路口闖紅燈之交通違規行為裁處罰鍰
    1,800 元，並記違規點數3 點之事實，業據異議人自承在卷
    ，且有高雄市政府警察局98年3 月10日高市警交相字第BB00
    00000 號舉發違反道路交通管理事件通知單1 件、採證照片
    2 幀及原處分機關98年5 月1 日嘉監南字第裁74-BB0000000
    號裁決書1 件附卷可稽，應堪採認。
  (二)本件依卷附違規採證照片2 張所示，異議人於紅燈亮時仍騎
    乘機車越過高雄市國道1 號高速公路西側便道及三多路口之
    停止線，並騎至行人穿越道上（此時異議人之腳並未落地，
    顯示異議人所騎乘之機車仍在前進），則依上揭交通部82年
    4 月22日交路字第009811號函示第(三)點所示，異議人於紅燈
    亮時仍騎乘機車越過路口之停止線，顯然無視於紅燈號誌，
    堪認有穿越路口之企圖，且其車身已超越停止線，騎至行人
    穿越道上，並繼續前進，已足以妨害其他方向之行人通行，
    自屬闖紅燈無疑。是異議人雖辯稱：舉發當時三多路（係 6
    線道之大馬路）口雙向車流川流不息，除非異議人有很充分
    的勇氣，否則根本無法安全通過，簡言之，異議人根本不可
    能是闖紅燈，且憑違規採證照片2 張，異議人所騎乘之機車
    均尚在斑馬線，無法證明有闖越雙黃線，照片根本無法證明
    異議人有闖紅燈之事實云云，顯係誤解道路交通管理處罰條
    例關於「闖紅燈」之定義，不足採信。至異議人雖另辯稱：
    當時係為右轉前往辦公室（位於三多二路93號），絕不可能
    沿中山高西側便道通過三多路口向南直行，或左轉往鳳山市
    云云，然經本院細究卷附之違規採證照片顯示，異議人所騎
    乘之機車並未開啟右轉之方向燈，亦未有向右轉彎行駛之跡
    象，實難認異議人有右轉之意思；且佐以異議人係騎乘在高
    雄市國道1 號高速公路西側便道中間直行車道，而非右側之
    慢車道，顯見異議人當時確係直行向南行駛，而非右轉無疑
    ；且當時異議人右邊有2 輛待轉機車，亦擋住異議人右轉之
    車道，異議人顯然無法從該位置右轉至三多路上甚明，是異
    議人確係直行向南行駛，而非右轉無疑，異議人上開辯詞，
    亦非足採。從而，異議人行經有燈光號誌管制之交叉路口闖
    紅燈之違規行為，應堪予認定。原處分機關據以援引上開規
    定，裁處異議人罰鍰1,800 元，並記違規點數3 點，核無不
    當，是本件異議為無理由，應予駁回。
五、依道路交通案件處理辦法第19條前段，裁定如主文。
中    華    民    國    98    年    7     月    15    日
                      交通法庭      法  官  陳盈吉
以上正本證明與原本無異。
如不服本裁定，應於收受送達後5 日內向本院提出抗告狀。
中    華    民    國    98    年    7     月    15    日
                                    書記官  陳展榮


司法院資訊處製作；財團法人民間司法改革基金會備份。
